【裁判字號】    92,上訴,1306
【裁判日期】    920821
【裁判案由】    強盜
【裁判全文】
臺灣高等法院高雄分院刑事判決                  九十二年度上訴字第一三六號
    上  訴  人
    即  被  告  乙○○
    指定辯護人  本院公設辯護人李佩娟
右上訴人因強盜案件，不服臺灣高雄地方法院九十二年度訴字第一一七二號中華民國
九十二年六月九日第一審判決（起訴案號：臺灣高雄地方法院檢察署九十二年度偵字
第六五一八號），提起上訴，本院判決如左：
      主  文
原判決撤銷。
乙○○攜帶兇器、毀壞安全設備竊盜，因脫免逮捕，而當場施以強暴，處有期徒刑柒
年陸月。
      事  實
一、乙○○前於民國八十二年間因煙毒、盜匪案件，分別經法院判處有期徒刑三年二
    月、九年六月確定，二案經本院八十四年度聲字第四五四號裁定應執行有期徒刑
    十二年確定，並發監執行，於八十八年十月二十日假釋出獄，至九十四年七月十
    四日縮刑期滿。詎其於假釋期間，仍不知警惕，猶意圖為自己不法之所有，於九
    十二年三月二十三日下午三時二十分許，持客觀上可供兇器使用之螺絲起子一支
    ，毀壞丙○○所有位於高雄市○○區○○路五百四十六巷二十四號二樓之七中國
    石油股份有限公司（下稱中油公司）宿舍附加於門上之鎖之安全設備後，無故侵
    入丙○○住宅內，竊取硬幣共計約新台幣（下同）一千元，得手後欲離開現場之
    際，為鄰居丁○○、甲○○發現，當場攔阻其去路，乙○○為脫免逮捕，竟基於
    傷害之概括犯意，先後持前開螺絲起子刺向丁○○、甲○○多次，而當場施強暴
    ，致丁○○受有左胸、左前臂、背部挫傷，而甲○○受有左大腿挫傷等傷害，乙○○因而得以逃脫。嗣於翌日（二十四）下午一時三十分許，警方循線在高雄市
    楠梓區○○街右昌郵局附近查獲乙○○，並於其位於高雄市楠梓區○○○路北六
    巷二十號住處起出螺絲起子一支。
二、案經丙○○、丁○○、甲○○訴由高雄市政府警察局楠梓分局移送臺灣高雄地方
    法院檢察署檢察官偵查起訴。
      理  由
一、訊據被告乙○○固坦承有竊盜事實，惟矢口否認有強盜犯行，辯稱：伊竊得上述
    硬幣出來，丁○○及甲○○過來問伊是否住在這邊，伊答稱是，因丁○○及甲○○未表明身分，伊之前有欠錢莊的錢，以為是錢莊之人來討債，故伊就與二人毆
    打，被告顯非出於脫免逮捕、防護贓物而施強暴，況丁○○及甲○○如果知道伊
    是賊，可以直接喊抓賊，且伊僅持螺絲起子向二人揮舞，有無刺到二人伊不清楚
    云云。
二、經查：
（一）右揭被告持螺絲起子，破壞丙○○前揭宿舍掛鎖後，侵入其內竊得一千元之事
      實，業據被告自白不諱，核與被害人丙○○之指訴相符，並有被害人丙○○位
      於高雄市○○區○○路五百四十六巷二十四號二樓之七之單身宿舍遭竊後之現
      場照片三幀在卷可稽（警卷第二七、二八頁），堪信為真實。
（二）被告於竊取得手後，欲離開現場之際，為鄰居丁○○、甲○○發現，當場攔阻
      其去路，乙○○為脫免逮捕，竟基於傷害之概括犯意，先後持前開螺絲起子連
      續刺向丁○○及甲○○多次，而當場施強暴，致丁○○受有左胸、左前臂、背
      部挫傷，而甲○○受有左大腿挫傷等傷害，乙○○因而得以逃脫，業據證人丁○○證述：「（請說明案發當天的情形？）當天下午我們在甲○○的房間（二
      樓之十一，相隔二個房門，）泡茶聊天，因為甲○○是上當天下午四時的班，
      所以我們在三時二十分左右準備離開，而我拿著垃圾準備丟垃圾，路過二樓之
      七丙○○的房間，發現門鎖被撬開，然後我先叫裡頭有沒有人，結果沒有回應
      ，在我準備把木門打開的時候，被告就從木門後面走出來，然後我問被告：『
      這房間是否你住的』，被告回答我是他住的，但是我看他是生面孔，所以我當
      面跟他講：『你是小偷』，被告告訴我是朋友住的地方，他有講到他朋友叫什
      麼姓名時，甲○○此時剛好走過來，因為丙○○跟甲○○是同一個單位，甲○○說並不是那個名字，後來被告就從房間內硬要出來，他出來後站在走廊上，
      當時我跟甲○○說請他（甲○○）打電話到房舍課請管理員過來處理，請被告
      等管理員到後再走，但被告就往一號樓梯口的方向走，我跟甲○○是擋在樓梯
      的方向，被告越過我們二個人，走到樓梯口轉角處，我又叫被告先不要走等管
      理員來再說，我都是跟在被告後面，距離約一步，後來被告就從他後面的口袋
      掏出不詳物品，向我的左胸、左手臂、左背部猛刺造成我受傷」等語（詳原審
      卷第五四頁），證人甲○○亦具結證稱：「（請說明本案之經過？）丙○○跟
      我在中油是同一個單位，被告說出這個房間朋友的姓名後，我就知道與丙○○
      不同，我確定他是小偷，當時我跟丁○○擋著被告往走廊的樓梯口走，但是被
      告還是強行的通過，在樓梯的轉角口，我看見被告突然持亮亮的東西往丁○○
      的胸口刺，然後我馬上上前抓被告，還沒有接觸到被告時，被告就轉身持亮亮
      的東西刺我，我跳開後他還繼續刺向我，他刺我好幾下，我都跳開，此時丁○○回房間拿工具準備防禦小偷的攻擊，此時只剩下我一個人，被告就趁這個機
      會跑到樓下，騎上他的機車準備離開，我再向前阻擋，他又向我再刺過來，我
      跳開後，他就騎機車跑了，我被他刺到的左大腿是在樓梯口被刺到的」等語（
      原審卷第五四、五五頁），證人林淑貞亦具結證述：「當天丁○○帶我到甲○○那裡泡茶，後來準備要走的時候，丁○○去倒垃圾，甲○○也在外面，過了
      一段時間，我就到外面去看，在走廊上就看到丁○○的手臂流血，臉色發白，
      他告訴我有小偷，我就到二樓的窗口看，然後看到被告騎著機車手持著不明物
      體，一直要對著甲○○刺，甲○○當時站在機車的前面要阻擋被告離去，後來
      被告就騎著機車離開了」等語（詳原審卷第五六頁），經核渠等三人供述均相
      符合；又丁○○、甲○○受有前揭傷害，亦分別有國軍左營醫院附設民眾診療
      服務處診斷證明書二紙附卷可稽（見警卷第二五頁），且有扣案之螺絲起子一
      支為證。
三、被告雖以前詞為辯，惟查被告係自中油公司員工宿舍行竊，被發覺後，當時丁○○尚問被告是否住於該處，並稱被告是小偷，被告復陳稱係伊友人所住，而經甲○○證實該宿舍並非被告所陳述之人所居住，被告即從房內硬要出來，丁○○及
    甲○○並請被告等管理員到後再走等情，已據丁○○、甲○○陳述明確，若丁○○及甲○○係地下錢莊之人，要向被告討債，豈會一再向被告確定身分？況該址
    係被告行竊之地點，地下錢莊又如何能事先知悉被告至該址行竊？被告當時如誤
    信丁○○、甲○○二人係地下錢莊討債而來，又何需編造其友人姓名？被告所辯
    顯與事理有違，不足採信；又丁○○、甲○○當時要被告等管理員來處理，無非
    係要管理員將被告送警法辦，而被告越過丁○○二人時，丁○○並再次要被告等
    管理員來再說，其後被告持螺絲起子刺丁○○時，甲○○亦上欲抓被告，顯見丁○○、甲○○二人當時即有逮捕被告，被告持螺絲起子刺向丁○○、甲○○之傷
    害犯行，無非係為脫免逮捕所採取之實施強暴行為，被告所辯不足採信；綜上所
    述，本件事證已臻明確，被告所為之犯行，洵堪認定。
四、按攜帶兇器強盜罪之所謂兇器，其種類並無限制，凡客觀上足以對人之生命、身
    體、安全構成威脅，具有危險性之兇器均屬之。查本件被告所持扣案之螺絲起子
    ，長約十五至二十公分，金屬製，質地堅硬，業經原審勘驗屬實（詳原審卷第五
    一頁），自屬兇器無疑。又本案被告毀壞被害人丙○○之門鎖，乃係附著房門上
    之金屬扣環，業經丙○○到庭陳述在卷（本院卷第五二頁），且有現場照片一幀
    在卷可稽（詳警卷第二七頁），自屬刑法第三百二十一條第一項第二款之安全設
    備。核被告所為，係犯刑法第三百零六條第一項之無故侵入住宅罪、第三百三十
    條第一項規定之犯強盜罪（該條之強盜罪包括同法第三百二十九條之準強盜罪）
    ，而有同法第三百二十一條第一項第三款攜帶兇器、第二款毀壞安全設備之加重
    強盜罪，及同法第二百七十七條第一項之傷害罪。其先後傷害丁○○、甲○○之
    犯行，時間緊接，方法相同，觸犯構成要件相同之罪名，顯係基於概括犯意為之
    ，為連續犯，應論以一罪。公訴意旨雖認侵入住宅未據告訴，及認前開被告所為
    之傷害行為，乃當場施強暴之當然結果，不另論傷害罪等語。惟丙○○於警訊中
    供稱「希望依法偵辦」，自有告訴訴追之意。又按強盜罪，非以傷人為當然之手
    段，若具有傷害故意，且發生傷害結果，自應另負傷害罪責（參最高法院九十一
    年度台上字第五二○一號判決意旨），而本案被告係於樓梯口轉身以扣案之螺絲
    起子，分別刺向丁○○、甲○○，該二人僅係阻擋被告離去或跟在被告身後，被
    告自可迅速離去，惟其持螺絲起子分別刺向二人，致二人受有上述傷害，自係另
    基於傷害犯意為之，從而此部分公訴意旨，尚有誤會，併此敘明。上開侵入住宅
    及傷害罪部分與強盜罪部分有牽連犯裁判上一罪之關係，為起訴效力所及，本院
    自得一併審理之。又被告所犯上開之無故侵入住宅罪、加重強盜罪及傷害罪間，
    有方法結果之牽連關係，依刑法第五十五條之規定，應從重之加重強盜罪處斷。
五、原審為被告論罪科刑之判決，固非無見。惟查被害人丙○○既已表示依法偵辦
    ，已對被告無故侵入住宅部分已有告訴之意，原審認定未據告訴，即有未當；
    被告所持以犯案之螺絲起子，查無積極證據足認係被告所有，原審認定為被告所
    有而予宣告沒收，亦有未洽。被告上訴意旨，以其所為，只構成竊盜，而不構成
    強盜罪，固無理由，惟原判決既有前開可議之處，自應予撤銷改判。爰審酌被告
    有事實欄所載之前科，且其於假釋期間復犯本罪，此有臺灣高等法院被告全國前
    案紀錄表附卷可稽，且經原審調閱臺灣澎湖地方法院檢察署八十八年度執聲字第
    三○八號執行卷宗，查核屬實，足見其素行不良，且未知悔改，本應重懲，惟念
    其犯罪所得之金額尚微，及被害人所受損害及傷勢等一切情狀，量處如主文所示
    之刑。
據上論結，應依刑事訴訟法第三百六十九條第一項前段、第三百六十四條、第二百九
十九條第一項前段，刑法第三百零六條第一項、第三百三十條第一項、第三百二十九
條、第二百七十七條第一項、第五十五條、第三十八條第一項第二款，罰金罰鍰提高
標準條例第一條前段，判決如主文。
本案經檢察官張其主到庭執行職務。
中      華      民      國    九十二    年      八      月    二十一    日
                              臺灣高等法院高雄分院刑事第五庭
                                  審判長法官  吳水木
                                        法官  洪慶鐘
                                        法官  趙文淵
右正本證明與原本無異。
如不服本判決應於收受本判決後十日內向本院提出上訴書狀，其未述上訴理由者，
並得於提起上訴後十日內向本院補提理由書狀（均須按他造當事人之人數附繕本)「
切勿逕送上級法院」。
                                      書記官  吳新貞
中      華      民      國    九十二    年      八      月     二十一   日
附錄：本判決論罪科刑法條：
刑法第三百二十九條
竊盜或搶奪，因防護贓物、脫免逮捕或湮滅罪證而當場施以強暴脅迫者，以強盜論。
中華民國刑法第三百三十條第一項：
犯強盜罪而有第三百二十一條第一項各款情形之一者，處七年以上有期徒刑。
中華民國刑法第二百七十七條第一項
傷害人之身體或健康者，處三年以下有期徒刑，拘役或一千元以下罰金。
中華民國刑法第三百零六條
無故侵入他人住宅、建築物或附連圍繞之土地或船艦者，處一年以下有期徒刑、拘役
或三百元以下罰金。
無故隱匿其內，或受退去之要求而仍留滯者，亦同。


司法院資訊處製作；財團法人民間司法改革基金會備份。
